臺灣桃園地方法院交通事件裁定　　　　　　　　　　　九十年度交聲字第一五號
　　原處分機關　交通部公路局新竹區監理所桃園監理站
　　異　議　人
　　即受處分人　甲○○
右列受處分人因違反道路交通管理處罰條例案件，對於交通部公路局新竹區監理所桃
園監理站九十年五月二日所為之處分（原處分案號：桃監裁五字第駕裁五二─Ｚ00
000000號）本院裁定如左：
        主  文
異議駁回。
        理  由
一、異議意旨略以：異議人於九十年二月二十八日十六時五十八分駕駛車號ＤＦ－五
    二一一號自用小客車行經國道一號公路南下南崁交流道出口前，因該路段塞車，
    車陣由交流道出口處回堵至南下四十六公里處，異議人行經南下四十六公里處並
    無適當時機變換至外側車道，行駛至南下四十八‧五公里處仍無法切換至外側車
    道，因同車道後方砂石車閃示大燈警示異議人離開其前方，異議人衡量天雨路滑
    又係下坡路段恐遭後方砂石車煞車不及自後追撞，故在出口前虛線處將車切換至
  外側車道，即遭警掣單舉發，然異議人係為保護自身安全，在不影響右方車道車
    陣行車安全下始變換至外側車道，並非任意變換車道插入前方連貫行駛車陣中，
    爰依法聲明異議云云。
二、按汽車行駛於高速公路或設站管制之道路，而不遵守管制之規定者，處汽車駕駛
    人新台幣（下同）三千元以上六千元以下之罰鍰，道路交通管理處罰條例（按係
    依行為時即民國九十年一月十七日修正公布，同年六月一日生效前之舊法，以下
    同）第三十三條第一項定有明文。又同條例第六十三條第一項第一款規定，汽車
    駕駛人，違反第三十三條者，除依原條款處罰鍰外，記違規點數一點。次按汽車
    駛離高速公路主線道進入交流道，應先駛入外側車道，再循減速車道逐漸降低速
    率行駛之；又汽車在行駛途中，不得驟然或任意變換車道，如欲變換車道時，應
    先顯示方向燈告知前後車輛，並保持安全距離及間隔，方得超越或變換車道，高
    速公路交通管制規則第十六條、第十一條分別定有明文。
二、經查異議人即受處分人甲○○於民國九十年二月二十八日十六時五十八分許，駕
    駛車號ＤＦ－五二一一號自用小客車，行經國道一號高速公路南向四十八‧七公
    里處，未依規定先駛入外側車道，再循減速車道行使，而係行駛中線車道至南崁
    交流道出口槽化線處，未保持安全間隔強行插入連貫行駛汽車之中，業據證人即
    執行攔檢勤務之內政部警政署國道公路警察局第一警察隊泰山分隊警員施安樂、
    王嗣國於本院證述無訛，並有內政部警政署國道公路警察局舉發違反道路交通管
    理事件通知單乙紙附卷可稽，而異議人於本院亦坦認其行駛於外側第二車道，當
    時南下四十六公里處塞車，速度約十至二十公里，因後面有砂石車，伊就往前行
    駛拉開距離，再找機會切進去外側車道，伊是行駛至虛線（即交流道出口槽化線
    ）處變換至外側車道，伊有跟外側車輛並排一下，尚未切進去就遭警攔下，伊沒
    有看到專用車道之標示等語，由是可知，異議人原駕駛自用小客車行駛於中線車
    道，至南崁交流道出口槽化線處，未保持安全間距即插入連貫行駛之車陣中等違
    規情事，堪以認定。至被告雖以前揭異議理由置辯，然據內政部警政署國道公路
    警察局第一警察隊九十年四月十八日九○公警國一刑訴字第○四七四三號函說明
    ：高速公路南崁交流到出口前約二公里處設有一「南崁出口二公里」、出口前一
    公里設有「南崁右線」；另證人施安樂亦證稱：該處在三百公尺前即標示南崁右
    線，地面也有標示出口專用車道，若要下高速公路在三百公尺前即應變換至外側
    車道，異議人行駛至槽化線前才切換至外側車道，他後方並沒有砂石車，當天交
    通壅塞，外側車道車輛均依規定排隊，異議人至槽化線前才變換車道，所以舉發
    他等語。足徵並無異議人所指遭後方砂石車閃燈警示讓道情事，況縱有此事，然
    異議人既明知其欲由南崁交流道下高速公路，理先適時駛入外側車道，再循減速
    車道行駛循序駛出交流道出口，此為高速公路交通管制規則第十六條所明定，而
    在交流道出口前即設有南崁右線之標示，路面上復印製有出口專用車道之標示，
    此分據上開說明及證人施安樂結證在卷，異議人自難諉為不知；且按行政罰旨在
    確保一定行政作用秩序之維持或法所企求公益目的之達成，並非基於倫理立場，
    針對行為人主觀上之惡性施予非難譴責，此觀之行政罰率不區分行為人主觀上係
    出於故意或過失而異其處罰之標準自明，是以行為人僅須單純在客觀上有違反法
    所明定之禁止或作為義務者，即應受罰，初不論其係出於故意、過失或動機為何
    ，本件異議人違規情形明確，所辯上開路段塞車情形嚴重，無適當時間切入外側
    車道，復因後方砂石車以閃燈警示讓道，故而於槽化線前駛入外側車道云云，要
    屬異議人違規之動機，自難據此邀免或減輕處罰。更何況行駛於外側車道欲下交
    流道之車輛既均能循序排隊，何獨以異議人無適當時機可資切入，無非係因外側
    車道塞車情形嚴重不耐排隊等候故而行使中線車道擬伺機插隊駛入，因此至槽化
    線處始變換車道插入連貫行使之車陣中等情應堪認定。從而原處分機關以異議人
    有前開違規事實，援引道路交通管理處罰條例第三十三條（按應係同條第一項，
    原處分漏載第一項）規定，裁處罰鍰新台幣三千元，其認事用法，並無違誤，異
    議意旨求為撤銷原處分，非有理由，應予駁回。
據上論斷，應依道路交通案件處理辦法第十九條，裁定如主文。
中      華      民      國     九十一     年      三     月     十一   日
                                臺灣桃園地方法院交通法庭
                                    審判長法  官  江  振  義
                                          法  官  林  婷  立
                                          法  官  鍾  淑  慧
右正本證明與原本無異。
如不服本裁定，應於裁定送達後五日內向本院提出抗告狀。
                         書記官  蕭  琪  男
中        華        民        國    九十一    年    三    月    十二    日
